臺灣板橋地方法院刑事判決　　　　　　 96年度簡上字第259號
公　訴　人　臺灣板橋地方法院檢察署檢察官
上　訴　人
即　被　告　丁○○
上　訴　人
即　被　告　甲○○
上列上訴人即被告因傷害案件，不服本院95年度簡字第1144號中
華民國96年1月31日第一審簡易判決（聲請簡易判決處刑案號：
94年度偵字第21621 號），提起上訴，本院管轄之第二審合議庭
依通常程序為第一審判決如下：
    主  文
原判決撤銷。
丁○○、甲○○均無罪。
    理  由
一、聲請簡易判決處刑意旨略以：被告甲○○、丁○○於民國94
    年4 月6 日凌晨2 時許，在臺北縣中和市○○路27號小吃店
    ，因細故與告訴人乙○○、丙○○發生爭執，竟共同基於傷
    害他人身體之犯意聯絡，徒手毆打告訴人乙○○、丙○○，
    致乙○○受有腦震盪併前額裂傷之傷害；丙○○受有頭部、
    胸部、上肢外傷等傷害，因認被告甲○○、丁○○均涉犯刑
    法第277條第1項之傷害罪嫌。
二、證據能力有無之判斷：
  (一)按被告以外之人（包括證人、鑑定人、告訴人、被害人及共
    同被告等）於審判外之陳述雖不符刑事訴訟法第159條之1至
    之4等4條之規定，而經當事人於審判程序同意作為證據，法
    院審酌該言詞陳述或書面陳述作成時之情況，認為適當者，
    亦得為證據；當事人、代理人或辯護人於法院調查證據時，
    知有刑事訴訟法第159條第1項不得為證據之情形，而未於言
    詞辯論終結前聲明異議者，視為有前項之同意，同法第159
    條之5定有明文。立法意旨在於傳聞證據未經當事人之反對
    詰問予以核實，原則上先予排除。惟若當事人已放棄反對詰
    問權，於審判程序中表明同意該等傳聞證據可作為證據；或
    於言詞辯論終結前未聲明異議，基於尊重當事人對傳聞證據
    之處分權，及證據資料愈豐富，愈有助於真實發見之理念，
    且強化言詞辯論主義，使訴訟程序得以順暢進行，上開傳聞
    證據亦均具有證據能力。本件證人即告訴人乙○○、證人即
    上開小吃店老闆戊○○均曾於警詢中為陳述，其性質雖屬傳
    聞證據，惟其等未再於法院審理中為陳述，且查無符合同法
    第159 條之1 至之4 等前4 條之情形，其等所為之上開警詢
    筆錄內容，於本院審理時予以提示並告以要旨，且各經檢察
    官及被告等人表示意見。當事人已知上述筆錄乃傳聞證據，
    且均未於言詞辯論終結前對該等筆錄內容異議，依上開規定
    ，是證人乙○○、戊○○於警詢中之證言應具有證據能力。
  (二)按被告以外之人於偵查中向檢察官所為陳述，除顯有不可信
    之情況者外，得為證據，同法第159條之1第2項定有明文。
    偵查中對被告以外之人（包括證人、鑑定人、告訴人、被害
    人及共同被告等）所為之偵查筆錄，或被告以外之人向檢察
    官所提之書面陳述，性質上均屬傳聞證據。惟現階段刑事訴
    訟法規定檢察官代表國家偵查犯罪、實施公訴，依法其有訊
    問被告、證人及鑑定人之權，證人、鑑定人且須具結，而實
    務運作時，檢察官偵查中向被告以外之人所取得之陳述，原
    則上均能遵守法律規定，不致違法取供，其可信度極高，職
    是，被告以外之人前於偵查中已具結而為證述，除反對該項
    供述得具有證據能力之一方，已釋明「顯有不可信之情況」
    之理由外，不宜以該證人未能於審判中接受他造之反對詰問
    為由，即遽指該證人於偵查中之陳述不具證據能力。是證人
    戊○○於檢察官偵查時具結所為之證述（見94年偵字第1357
    7 號偵查影卷第20頁至第21頁），被告甲○○、丁○○未曾
    提及檢察官在偵查時，有任何不法取供之情形，是客觀上並
    無顯不可信之情況，且被告甲○○、丁○○於本院表示無庸
    傳訊證人戊○○進行詰問（見本院卷第60頁），前揭證人於
    偵查中之證言自具有證據能力。
(三)按被告以外之人於審判外向法官所為之陳述，得為證據，刑
    事訴訟法第159 條之1 第1 項定有明文。立法理由係認被告
    以外之人（包括證人、鑑定人、告訴人、被害人及共同被告
    等）之陳述係在法官面前為之，因其任意陳述之信用性已受
    確定保障之情況下所為，自得作為證據。不問係其他刑事案
    件之羈押訊問期日、勘驗期日、準備程序期日、審理期日或
    民事事件、行政訴訟程序，凡係在普通法院法官（軍事法官
    、外國法官不與之）面前所為之陳述，均具有證據能力。本
    件證人丙○○、乙○○於本院94年易字第1455號、臺灣高等
    法院95年上易字第1250號被告乙○○、丙○○傷害案件審理
    時向法官所為之證述（見本院94年易字第1455號刑事影卷第
    48頁、第79頁、臺灣高等法院95年上易字第1250號刑事影卷
    第4 頁至第5 頁），在其等任意陳述之信用性無疑之情況下
    ，其等證述依法自具有證據能力。
三、按犯罪事實應依證據認定之，無證據不得認定犯罪事實；又
    不能證明被告犯罪者，即應諭知無罪之判決，刑事訴訟法第
    154條第2項、第301條第1項分別定明文。又按刑事訴訟法上
    所謂認定犯罪事實之證據，係指足以認定被告確有犯罪行為
    之積極證據而言，如未能發現相當證據或證據不足以證明，
    自不能以推測或擬制之方法，以為裁判基礎，最高法院分別
    著有29年上字第3105號及40年台上字第86號判例可資參照。
    再按以被害人之陳述為認定犯罪之依據時，必其陳述並無瑕
    疵，且就其他方面調查，又與事實相符，始能認有證據能力
    （最高法院61年台上字第3099號判例參照）。
四、公訴人認被告甲○○、丁○○涉犯上開傷害犯行，無非是以
    告訴人乙○○、丙○○之指述、診斷證明書2 紙為其主要論
    罪憑據。然訊之被告甲○○、丁○○固均坦承有於上揭時地
    與告訴人乙○○、丙○○發生肢體衝突之事實，惟均堅決否
    認有何傷害犯行，並均辯稱伊2 人是遭乙○○、丙○○毆打
    ，並未還手，不知道乙○○、丙○○是如何受傷的等語。經
    查：
  (一)被告甲○○、丁○○與告訴人乙○○、丙○○於94年4 月6
    日凌晨2 時許，在上開小吃店，與乙○○、丙○○因細故發
    生爭執，進而發生肢體衝突，告訴人乙○○、丙○○因此分
    別受有腦震盪併前額裂傷；頭部、胸部、上肢外傷等傷害之
    情，為被告甲○○、丁○○所不爭執（見本院卷第25頁），
    且經證人乙○○於警詢時；證人丙○○於警詢及偵審中；證
    人戊○○於警詢及偵查中證述明確（見94年偵字第13577 號
    偵查影卷第4 頁至第8 頁、第15頁至第16頁、第20頁至第21
    頁、本院卷第56頁至第58頁），並有耕莘醫院永和分院乙種
    診斷證明書影本及天主教耕莘醫院診斷證明書各1 件附卷可
    稽，堪信為真實。
  (二)惟：1.依告訴人乙○○於：(1)警詢時所述：「我於94年4 月
    5 日約20時因心情不好而去喝酒，後來酒醉了不醒人事，當
    我醒來時我人已經在永和耕莘醫院。有（於94年4 月6 日凌
    晨2 時許前往中和市○○路27號小吃店）」、「當日我額頭
    撕裂傷腦震盪及身體多處挫傷。我有印象中有兩個人不知是
    何故毆打我」等語（見94年偵字第13577 號偵查影卷第4頁
    ）；(2)於偵查中所述：「我當日晚上喝醉了，被2 人打在地
    上，他們說他們是警察，我是1 個人」、「（問：有無打人
    ？）我喝醉不清楚」、「（問：丙○○在場？）他看我被打
    過來拉扯」、「（問：有無帶刀？）沒有」、「（問：對告
    訴人甲○○、丁○○所提診斷證明意見？）當晚我喝得很醉
    ，拉扯時如何不記得了」、「（問：對於證人小吃店老板證
    言有何意見？）我喝醉不清楚」等語（見94年偵字第13577
    號偵查影卷第26頁至第27頁）；(3)於本院94年易字第1455號
    號審理時所述：「我當時喝醉了，我並不知道當時發生什麼
    事情，我並沒有拿折疊刀出來，店外的招牌可能是我跌倒的
    時候撞壞了，我們家也沒有三節伸縮鐵棍，扣案的伸縮鐵棍
    我並不知道是從何而來，與我無關，當時我喝完酒之後準備
    要回家，我不知道我為何會被打，我被打的時候已經有腦震
    盪，我的右腋下也有被打，我認為我是被鐵棍打到的，但我
    當時滿臉都是鮮血，眼睛睜不開，所以我也不清楚是什麼東
    西打到我的」、「（問：對於檢察官所陳述之起訴事實是否
    認罪？）承認有檢察官所起訴之事實」等語（見本院94年易
    字第1455號影卷第48頁、第79頁）；(4)於臺灣高等法院95年
    上易字第1250號審理時所述：「我有喝醉」、「我當時喝得
    很醉，不曉得發生何事」、「我真的喝醉，我沒有傷害故意
    」、「折疊刀不是我的，鐵棍也不是我的」（見該刑案卷第
    4 頁至第5 頁）。2.依告訴人丙○○於：(1)警詢時所述：「
    沒有（於94年4 月6 日凌晨2 時許，與乙○○在中和市○○
    路27號小吃店內，持磚頭及三節警棍攻擊丁○○、甲○○）
    」、「我沒有拿任何東西攻擊他們」、「當時我正巧經過宜
    安路27號小吃店，正好看見丁○○手持黑色棍狀物品毆打我
    哥哥，甲○○則用手毆打及腳踢我哥哥，我見狀則將雙方推
    開，但他們兩人有攻擊我，我則與對方二人扭打，後來雙方
    都受傷，則由救護車送醫。（當日）沒有喝酒。（神智）清
    楚」、「（摺疊刀、三節警棍）我不知道（是何人所有）」
    、「我頭部有腦震盪及我手上有受傷」等語（見94年偵字第
    13577 號偵查影卷第5 頁至第6 頁）；(2)於偵查中所述：「
    我沒有帶武器，我回家經過看我哥哥被2 人打，我去勸阻」
    、「（問：空手？）是」、「（問：有打對方？）很緊張很
    模糊，有拉扯。我想帶我哥哥走」、「（問：承認傷是你造
    成？）他不讓我帶人走，有拉扯」等語（見94年偵字第1357
    7 號偵查影卷第28頁至第29頁）；(3)於本院94年易字第1455
    號案件審理時所述：「我當時並沒有喝酒，只是看到我哥哥
    倒在地上被兩人打，老闆娘在旁邊，她當時在店裡工作，我
    沒有注意到老闆娘有無站在旁邊看，所以我顧不得報警，就
    先衝過去要救我哥哥乙○○，機車是我騎到現場，我不知道
    是何人報警的，折疊刀和伸縮鐵棍也都和我無關，我當時看
    到乙○○被兩人用拳頭及黑色長條狀的東西毆打乙○○的頭
    部，我確實是看到這樣的情形，先前因為忘記要講，所以今
    天才想到要講，所以現場只有一棍鐵棍，沒有看到其他東西
    ，也沒有看到折疊刀及椅子，當時對方也有拿一條長條狀的
    東西攻擊我，我當時沒有看到乙○○有拿東西，因為當時很
    暗」、「（問：對於檢察官所陳述之起訴事實是否認罪？）
    承認有檢察官所起訴之事實」（見94年易字第1455號影卷第
    48 頁 、第79頁）；(4)於臺灣高等法院95年上易字第1250號
    案件審理時所述：「我們是互毆，為什麼只判我們有罪」、
    「我在勸架時，我們當時都有被打傷」、「我沒有帶任何兇
    器，我有被長條狀鐵棍打到」、「折疊刀、鐵棍都不是我的
    。我是被鐵棍打到。我沒有看到是何人的」（見該案刑事影
    卷第4 頁至第5 頁）；(5)本院審理時所述：「那天晚上我與
    朋友騎機車要回去，我騎車載我朋友回家，要回中和市○○
    路，回去的路上我看到我哥哥乙○○在宜安路被兩名不認識
    的人打，我本來經過時只是覺得很像我哥哥，後來我又騎回
    來確認在小吃店被打就是我哥哥，所以我把車子停下下去勸
    ，我問說發生什麼事，其中壹個男的問我說我是哪裡的，後
    來就連我也要打，我有說乙○○是我兄弟，對方回答我什麼
    兄弟，乙○○就說是親兄弟，另外壹個就跑過來要打我，把
    我壓在地上，我就反抗，那兩人就打我們，當時在混亂中，
    也搞不清楚誰是誰，那兩人有攻擊我，我也有反擊，之後警
    察就來了，帶我及我哥哥分去永和、新店的醫院治療、驗傷
    ，驗傷擦藥後，警察帶我回去派出所作筆錄」、「壹個站在
    旁邊，壹個是踢我哥哥把我哥哥踢出去，這兩個人其中壹個
    叫很大聲，很兇的樣子，所以我騎機車經過才會回頭看，壹
    個用拳頭打，壹個用腳踢，但誰用拳頭、腳踢，我分不清楚
    」、「我有被人用黑色長條狀的硬物打到，我自己沒有帶兇
    器，我哥哥拿什麼我不知道，因為當時我被壓在地上。其他
    人有沒有人帶兇器我不清楚」、「（問：你說你有被打，你
    是哪裡被打到？）我是左手上肢被打到，還有頭部也被打到
    ，胸部也有被打到。當時被打的有點腦震盪，頭有點暈」、
    「（問：是誰先動手打人？）我看到的時候，是對方在打我
    哥哥。」、「（問：後來警方於案發現場扣得折疊刀一支、
    伸縮鐵棍一支，該兩樣東西何人所有？）不清楚。」、「（
    問：有無看到有人用上開兩樣東西？）我有看到對方拿一根
    刀子出來，但是我不知道警方何處扣到本件扣案物品。」、
    「我今日作證所言實在。案發當時情況很亂，四個人全部都
    扭打在一起，至少兩、三個人都打在一起，我也被壓制在地
    上，雙方都有互相毆打，當時情況很亂，我本身又很緊張。
    我講的都是實在，沒有說謊」等語（見本院卷第56頁至第60
    頁），可知告訴人乙○○、丙○○對於上開時、地究係遭被
    告甲○○、丁○○毆打或互毆、扣案之兇器究係何人所有前
    後所述不一。況苟如證人丙○○所述，被告甲○○或丁○○
    在前揭時地有將告訴人乙○○踢出去，則告訴人乙○○應受
    有該等傷害，然依前診斷證明書所載，告訴人乙○○除受有
    腦震盪併前額裂傷等傷害之外，並無何四肢之傷害，核與常
    情不符。又告訴人乙○○、丙○○分別因上開肢體衝突致各
    受有腦震盪併前額裂傷；頭部、胸部、上肢外傷等傷害，已
    如前述，另再衡以被告甲○○、丁○○分別於前揭時地肢體
    衝突後受有前額頭皮挫裂傷（手術縫合6 公分）；頭部外傷
    合併下唇裂傷、胸腹部挫傷、下門牙斷裂2 顆、左手第5 指
    裂傷合併開放性脫位，並一度病危等傷害，有天主教耕莘醫
    院診斷證明書各1 紙附卷可憑，苟如告訴人乙○○、丙○○
    所述，乙○○於前揭時地已酒醉不醒人事，而告訴人丙○○
    只是要拉走乙○○，而與被告甲○○、丁○○發生爭執及肢
    體衝突，則被告甲○○、丁○○不可能反受有比告訴人乙○○、丙○○為重之傷害，是告訴人乙○○、丙○○所述，亦
    非無疑。是告訴人乙○○、丙○○之指述，難謂無瑕疵存在
    。
  (三)又依證人戊○○於警詢時所述：「楊、吳兩人在我店內吃飯
    ，當時約1 時30分左右。乙○○不知在那喝酒至我店內，手
    持折疊刀，把我店內的客人都嚇走。又至楊、吳兩人那桌要
    與他們兩人吵架。楊、吳兩人把乙○○手中折疊刀奪下，請
    許民回去休息，乙○○在外揚言不要讓我在這開店。乙○○
    離開後與丙○○返回我店裡，丙○○手拿警棍往吳民頭上打
    後，吳民頭部血流不止。丙○○手持警棍追打楊民，楊民往
    宜安路23巷內逃避。如何我都沒看到了。乙○○與楊、吳2
    人打架後，手持磚塊往我店內玻璃窗砸，又用腳踢我店外招
    牌，警方到達立即制止乙○○與丙○○。並把丙○○警棍由
    丙○○後口袋取出」、「折疊刀為乙○○所有，警棍為丙○○所有」等語（見（見94年偵字第13577 號偵查影卷第16頁
    ），益徵告訴人乙○○、丙○○前開於警詢及偵查中之指述
    ，與事實不符，尚難採信。至證人戊○○雖於偵查中改稱：
    並沒有看到有人拿刀子、誰拿棍子不知道等語（見94年偵字
    第13577 號偵查影卷第20頁至第21頁），惟按「告訴人、證
    人之陳述有部分前後不符，或相互間有所歧異時，究竟何者
    為可採，法院仍得本其自由心證予以斟酌，非謂一有不符或
    矛盾，即應認其全部均為不可採信；尤其關於行為動機、手
    段及結果等之細節方面，告訴人之指陳，難免故予誇大，證
    人之證言，有時亦有予渲染之可能；然其基本事實之陳述，
    若果與真實性無礙時，則仍非不得予以採信」（最高法院74
    年臺上字第1599號判例參照），本件證人戊○○於警詢及偵
    查中關於前揭時地案發現場證述之基本事實並無不同，且其
    於警詢中詳細描述案發現場情形，顯見其於警詢時之證述距
    案發日較近，當時記憶自較深刻，可立即反應所知，不致因
    時隔日象而遺忘案情，且較無來自被告或其他成員同庭在場
    之壓力而出於虛偽不實之指證，或事後串謀而故為迴護被告
    之機會，故證人戊○○於警詢中所為之陳述，客觀上應具有
    較可信之特別情況。況於前揭時地復經警方查扣折疊刀、伸
    縮鐵棍各1 支，已如前述，足徵證人戊○○前揭警詢所述，
    應較可採信。
  (四)告訴人乙○○、丙○○之指訴既存有前開瑕疵，且依證人戊○○所述，亦難認告訴人乙○○、丙○○係遭傷害之人，而
    被告甲○○、丁○○復自警詢、偵查及本院訊問、審理時始
    終堅詞否認犯行，足見被告甲○○、丁○○所辯非無可採。
    綜上調查，自難僅憑告訴人乙○○、丙○○2 人之指述，及
    上開驗傷診斷書即予被告甲○○、丁○○不利之認定，此外
    ，復查無其他積極證據，足資證明被告甲○○、丁○○確有
    本件之傷害犯行，揆諸首揭說明，自屬不能證明犯罪，應為
    無罪之諭知。原審僅依告訴人乙○○、丙○○之指訴及診斷
    證明書等，資為被告甲○○、丁○○論罪科刑之依據，尚有
    未洽。被告甲○○、丁○○提起上訴，指摘原判決失當，為
    有理由。原判決既有上揭可議之處，顯屬無可維持，自應由
    本院將原判決撤銷，改判如主文第二項所示無罪之判決
五、末按適用簡易判決處刑之案件，所科之刑以宣告緩刑、得易
　　科罰金之有期徒刑及拘役或罰金為限，刑事訴訟法第449 條
    第3 項規定甚明。而刑事訴訟法第455 條之1 第3 項規定，
    對於簡易判決之上訴，準用同法第3 編第1 章及第2 章之規
    定。是管轄第二審之地方法院合議庭受理簡易判決上訴案件
    ，應依通常程序審理，其認案件有刑事訴訟法第452 條所定
    第一審應適用通常程序審判而不得適用簡易程序審判之情形
    者，應撤銷原簡易判決，逕依通常程序為第一審判決。本案
    既應諭知無罪，已如前述，即有刑事訴訟法第451 條之1 第
    4 項第3 款之情形，是本案即撤銷原簡易判決，並逕依通常
    程序為第一審判決，是當事人不服本件判決，得依刑事訴訟
    法之規定提起上訴。
據上論斷，應依刑事訴訟法第455 條之1 第1 項、第3 項、第36
9 條第1 項前段、第364 條、第301 條第1項，判決如主文。
本案經檢察官張誌洋到庭執行職務。
中　　華　　民　　國　　96　　年　　8 　月　　28    　日
                刑事第五庭  審判長法  官  陳坤地
                                  法  官  許映鈞
                                  法  官  李麗珠
上列正本證明與原本無異。
如不服本判決，應於送達後十日內敘明上訴理由，向本院提出上
訴狀
                                  書記官  林政良
中　　華　　民　　國　　96　　年　　8 　　月　　28　　日
